最　高　行　政　法　院　判　決
　　　　　　　　　　　　　94年度判字第00523號
上　訴　人　大道營造有限公司
代　表　人　甲○○
被 上訴 人　財政部高雄市國稅局
代　表　人　鄭宗典
上列當事人間因營業稅事件，上訴人不服中華民國92年11月11日
高雄高等行政法院92年度訴字第600號判決，提起上訴。本院判
決如下：
　　主  文
上訴駁回。
上訴審訴訟費用由上訴人負擔。
　　理  由
一、法務部調查局高雄市調查處（下稱高雄市調查處）於民國（
    下同）86年4月16日查獲上訴人於85年間涉嫌借用真毅營造
    有限公司（下稱真毅公司）牌照，承包當時之台灣南區電信
    管理局第一工程總隊（現改制為中華電信股份有限公司台灣
    南區電信分公司第一工程處，下稱中華電信南一工程處）「
    高雄明誠局第二期幹配管工程」總價新臺幣（下同）40,613
    ,328元，乃檢具查得之相關事證，移由原處分機關高雄市稅
    捐稽徵處審理結果，以上訴人於86年至87年間開立統一發票
    銷售額計11,428,571元予真毅公司，其餘29,184,757元，漏
    未開立統一發票及漏報銷售額，乃核定補徵上訴人營業稅1,
    459,238元，並按所漏稅額處以2倍之罰鍰計2,918,400元（
    計至百元止）；另對於上訴人直接開立統一發票予真毅公司
    之未依規定給予他人憑證之違章行為，依稅捐稽徵法第44條
    規定處以行為罰計571,428元，合計處罰鍰3,489,828元。上
    訴人不服，申請復查，經復查決定將原處分按所漏稅額處2
    倍之罰鍰2,918,400元部分，予以撤銷，改按所漏稅額處1倍
    之罰鍰即1,459,238元，其餘仍維持原核定。上訴人仍未甘
    服，提起訴願，經遭決定駁回，遂提起本件行政訴訟。
二、上訴人於原審起訴主張：按高雄市調查處移送地檢署之移送
    函僅具有促使檢察官發動犯罪偵查之效力，高雄市調查處通
    報高雄市稅捐稽徵處之公函，亦僅用以促使復查決定機關發
    動對上訴人有無逃漏稅之查處，亦非已認定上訴人有借牌承
    包工程逃漏營業稅。復查決定及訴願決定引據上訴人之代表
    人甲○○86年1月21日於市調處之「供稱」，及真毅公司負
    責人柯任安於市調處之「自承」，作為認定事實之依據，然
    檢察官偵查終結卻不認「真毅公司有出借牌照予大道承包南
    區○○○道工程」，於起訴書亦未予舉發提請法官定罪，於
    刑事庭判決結果亦認為真毅公司無出借牌照予上訴人，復查
    決定所處置之事項顯與法院所判決之事項有牽連，自應受行
    政法院20年判字第13號、32年判字第18號判例之拘束。且處
    分及復查決定後亦未見通報「真毅公司」所轄稽徵機關高雄
    縣稅捐稽徵處，請該處應就真毅公司出借牌照所開立予電信
    局不實之統一發票，不屬營業稅課稅範圍之已報繳之營業稅
    辦理核退，復查決定認定事實、證據取捨違反本院61年判字
    第70號、39年判字第2號及32年判字第16號判例，該決定難
    謂合法。此外，復查決定，訴願決定以「開標紀錄」3人之
    簽名有「甲○○」即認為是代表簽名，否認真毅公司負責人
    簽名之代表性，以開工報告單之連絡電話臆測為借牌承包，
    不察為監督及公司公安需要之事實，且對上訴人分包事實之
    「承攬單」及「工程日報」有利之證據未加斟酌，其認定事
    實主觀臆測，證據取捨以偏概全，違反證據法則及行政程序
    法第36條之規定。為此，求為判決撤銷訴願決定、復查決定
    及原處分關於不利於上訴人部分等語。
三、被上訴人則以：按上訴人之負責人甲○○、及真毅公司負責
    人柯任安86年1月21日於高雄市調查處之筆錄，就本件上訴
    人借用真毅公司牌照承包「高雄明誠局第二期幹配管工程」
    ，並由甲○○另行支付借牌費與圍標金等情之供述一致，並
    與事實相符，自可採認上訴人借牌承包系爭工程之依據，核
    與證據法則無違。查本件系爭工程驗收結算總價為42,643,9
    95元，因減除2筆扣款25,000元與14,206元，及罰款1筆255,
    864元後餘額42,348,925元，中華電信南一工程處自85年6月
    起至87年1月間陸續以支票或電匯方式先後支付5筆款項予真
    毅公司，而真毅公司隨即於當天或次日匯至甲○○或上訴人
    之銀行帳戶計39,437,034元，其金額與前述中華電信南一工
    程處所支付之工程款項相當，同時工程款中轉帳部分亦有匯
    回柯任安掌控之公司負責人帳戶，益徵上訴人借用真毅公司
    牌照承包中華電信南一工程處「高雄明誠局第二期幹配管工
    程」無疑。次按又系爭工程於85年3月21日開標，並由真毅
    公司得標，然上訴人既非投標廠商，當日卻由甲○○代表參
    加並簽名於開標紀錄。同時依發包工程開工報告單所載，承
    包商連絡電話乃係上訴人之公司電話，工地負責人實係甲○
    ○之兄，而地址為甲○○之住址，在在無不顯示本件工程實
    際由上訴人承作，真毅公司僅係出借牌照供人承包工程而已
    等語，作為抗辯。
四、原審審酌全辯論意旨及調查證據之結果，以：查真毅公司負
    責人柯任安於86年1月21日在高雄市調查處之調查筆錄，當
    時聘有陳豐裕律師在場，足認柯任安之供述係在自由意識所
    為無疑。次查，甲○○於85年3月間用以支付本件工程圍標
    金8,500,000元，除以王寶興（綽號阿全）集團先前向甲○
    ○借調支票1,000,000元充抵外，甲○○於85年3月19日由臺
    灣土地銀行前鎮分行電匯1,000,000元至高雄市第三信用合
    作社陽明分社孫韶憶（該集團會計）帳戶，並於85年3月21
    日以其泛亞商業銀行建國分行3張支票兌領現金6,500,000元
    支付等情，此亦據上訴人負責人甲○○於87年2月11日在高
    雄市稅捐稽徵處稽核科談話筆錄中供述明確，並有上開電匯
    單、支票3紙正反面等影本附於原處分卷足證。從而，甲○
    ○及柯任安2人就本件上訴人借用真毅公司牌照承包「高雄
    明誠局第二期幹配管工程」，並由甲○○另行支付借牌費與
    圍標金等情之供述一致，並與事實相符，原處分據此認定上
    訴人借牌承包系爭工程之依據，核與證據法則無違。至於柯
    任安所稱圍標金額與甲○○所述有異，因柯任安於接受偵訊
    時即已表示「詳細金額記不清楚」，且柯任安並非上訴人之
    員工，亦未參與該公司之經營，則該公司究係領有乙級抑或
    丙級營造執照，未必知悉，就此細節縱使供述稍有不符，仍
    屬常情，畢竟上訴人不得以其名義參與系爭工程之投標，此
    觀柯任安於88年7月16日在高雄地院刑事庭言詞辯論仍稱：
    「．．．但我認甲○○是丙級廠商，可能無法做，．．．。
    」等語，足見柯任安對於上訴人之營造廠等級所知欠詳，是
    上訴人執以指摘復查決定，殊不知甲○○言圍標金為12,000
    ,000元，大道營造公司屬乙級，柯任安言圍標金為約14,000
    ,000元，大道營造公司屬丙級，此項供稱與自承兩人均不相
    一致，另上訴人於85年3月21日之3張支票共6,500,000元係
    給付上訴人圍標「六龜局藤枝幹配管工程」、「中洲局中寮
    路幹配管工程」、「鹽埕局中山大學翠亨道幹配管工程」、
    「勝利局公園路幹管工程」、「左營局南屏路幹配管工程」
    之圍標金，與給付本件之圍標金無關云云，要屬無憑，核無
    足採。另觀諸刑事移送書及判決書之附表中華電信南區電信
    分公司第一工程得標廠商統計表，乃係統計上訴人等刑事被
    上訴人以渠等公司名義承包工程為內容，而本件為上訴人借
    用真毅公司名義承包，故該表自不列入系爭工程，並非就此
    認定真毅公司未將牌照出借予上訴人之情事甚明，上訴人雖
    執此指摘，不足憑採。另查，觀諸真毅公司請領工程款後，
    隨即於當天或次日匯至甲○○或上訴人之銀行帳戶，其金額
    與前述中華電信南一工程處所支付之工程款項相當，同時工
    程款中轉帳部分亦有匯回柯任安掌控之公司負責人帳戶，足
    證本件上訴人借用真毅公司牌照承包中華電信南一工程處「
    高雄明誠局第二期幹配管工程」之事實甚明。是以上訴人指
    稱：有關真毅公司請款中39,437,034元匯入上訴人及負責人
    甲○○部分，其中之9,795,810元是上訴人向真毅公司分包
    之工程款，其中之8,500,000元部分係經黑道集團協商，由
    真毅公司承包後匯還之保護費，其中20,000,000元是柯任安
    私人借給甲○○之款項，另141,224元是甲○○與柯任安私
    人之代墊款云云，並無可採。再查，臺灣南區電信管理局第
    一工程總隊「高雄明誠局第二期幹配管工程」於85年3月21
    日開標，並由真毅公司得標，然上訴人既非投標廠商，當日
    卻由甲○○代表參加並簽名於開標紀錄，此有中華電信股份
    有限公司台灣南區電信分公司北高雄營運處90年9月10日北
    高線路字第90B5400184號函送高雄明誠局第二期幹配管工程
    開標紀錄影本附於原處分卷可稽。而發包工程開工報告單所
    載承包商連絡電話，乃係上訴人之電話，又工地負責人：洪
    國爭，實係甲○○之兄，亦係施工期間上訴人之負責人，而
    地址即為甲○○之住址。另外，觀諸本件系爭「高雄明誠局
    第二期幹配管工程」電信土木工程合約書於85年4月5日簽訂
    後，承包商即依約於開工前，將施工人員列冊送請核備，而
    列名其上者為洪國爭等上訴人之人員，並有高雄明誠局第二
    期幹配管工程施工人員名冊及中央健保局高屏分局91年11月
    11日健保高承三字第0910017077號函影本附於原處分卷足證
    。準此，上訴人若非本件系爭工程實際承包人，斷無可能於
    開工前即向業主提報上訴人之員工為施工人員，在在均顯示
    本件高雄明誠局第二期幹配管工程實際由上訴人承作，而真
    毅公司僅係出借牌照供上訴人承包工程無訛，又按本院88年
    度判字第3412號判決意旨，本件訴外人甲○○及柯任安並非
    當事人，其陳述之性質應係證人之陳述，而證人在調查機關
    調查中所為之陳述，據其陳述所作成之筆錄，自得作為文書
    證據，作為認定事實之憑據，是高雄市稅捐稽徵處援引前開
    證人甲○○及柯任安在高雄市調查處所作成之詢問筆錄及前
    述自行調取之資料，作為上訴人本件違規事實之證據，核與
    證據法則，並無不合，更與刑事訴訟法第156條及行政程序
    法第17條、第36條等規定無違，亦與最高法院46年台上字第
    809號判例與本院29年判字第13號判例意旨不悖。末查，營
    業人借牌圍標工程，其借牌之行為，同時構成圍標行為之方
    法，亦即借牌係手段，圍標工程才是目的，借牌之低度行為
    為圍標之高度行為所吸收，而圍標工程乃觸犯公平交易法第
    14條事業不得為聯合行為之規定，是柯任安、甲○○等人雖
    經高雄地院86年度訴字第1061號刑事判決無罪，惟並未認定
    真毅公司、柯任安、上訴人及甲○○等人間確無借牌圍標以
    承包中華電信南一工程處管道土木工程之情事至明。是上訴
    人主張前揭無罪判決已認定真毅公司未將牌照出借上訴人承
    包系爭高雄明誠局第二期幹配管工程云云，仍非有據。綜上
    所述，上訴人所訴各節均無可採，故原處分機關高雄市稅捐
    稽徵處重核復查決定仍補徵上訴人營業稅1,459,238元，並
    改按所漏稅額處1倍之罰鍰即1,459,238元，另對於上訴人未
    依規定給予他人憑證之違章行為，仍依稅捐稽徵法第44條規
    定處以行為罰計571,428元，於法並無違誤等由，乃駁回上
    訴人在原審之訴。
五、上訴意旨略謂：原審既引據柯任安於88年7月16日在高雄地
    方法院刑事庭言詞辯論之證詞，而柯任安之證言應為「但我
    認甲○○是丙級廠商，可能無法做，只把簡易部份之工程給
    甲○○做」，惟原審調查此證據已發現工程最後由真毅公司
    自己本身實際承做，上訴人並無借其牌照承包該工程之事實
    ，只承包真毅公司承包電信局工程之簡易部份，對此有利於
    上訴人之證據存在竟未能一律注意，難謂無背於證據法則與
    法令。其次，上訴人於原審法院92年9月18日本案之準備程
    序，當庭聲請法官調查證據，查明高雄縣稅捐稽徵處岡山分
    處，就真毅公司無承包電信局工程開立不實之統一發票營業
    稅之退稅及違反稅捐稽徵法第44條未依法給予憑證處罰5%之
    事實證據，然對此有利於上訴人之證據存在於稽徵機關手上
    ，法官當庭卻告知須上訴人提供，上訴人非真毅公司當事人
    ，無門申請獲得，按行政訴訟法第164條規定：「公務員或
    機關掌管之文書，行政法院得調取之」，而迄自上訴人接獲
    原審判決書止，均未見判決文內有法院本諸職權調查此有利
    於上訴人之證據之作為存在，足見其認定事實證據自相矛盾
    ，違背本院32年判字第16號判例。再者，上訴人針對判決理
    由中匯入上訴人代表人甲○○帳戶20,000,000元左右之金額
    ，主張係屬柯任安私人借給甲○○之款項，於92年8月21日
    準備程序庭，庭上要求上訴人應提供甲○○借款之本票以資
    證明，上訴人之代表人遵照庭諭，商請本票持有人柯任安君
    提供本票予上訴人呈庭佐證，惟柯君以本票之原本為其債權
    之保障，僅願提供本票之影本，按此有利於上訴人之事實證
    據，原審應依行政訴訟法第133條、第166條、第167條規定
    ，以裁定命第三人提出文書，惟觀諸判決全文，對此上訴人
    聲明主張之事實證據，原審竟認上訴人未為提出而不於判決
    中予以斟酌，實與證據法則大相違背，且其對上訴人所提之
    事實證據，何以摒棄不採之理由，未見說明，亦有不備理由
    之違法，其判決當然違背法令等語。
六、本院按上訴人於原審援引柯任安於88年7月16日在臺灣高雄
    地方法院刑事庭陳稱：「但我認甲○○是丙級廠商，可能無
    法做，只把簡易部份之工程給甲○○做」等詞，然甲○○所
    經營之上訴人公司屬於乙級營造廠，柯任安陳述上訴人公司
    屬於丙級，且柯任安與甲○○所稱圍標金不相一致，是則原
    審據以認定柯任安對於上訴人之營造廠等級所知欠詳，因而
    未予採信上開陳述，與證據法則並無違背。上訴人徒憑該項
    供述主張工程最後由真毅公司自己實際承作云云，自無足採
    。次按高雄縣稅捐稽徵處岡山分處，就真毅公司無承包電信
    局工程開立不實之統一發票營業稅之退稅及違反稅捐稽徵法
    第44條未依法給予憑證處罰5%乙節，經查上訴人與真毅公司
    係不同之課稅主體，對於真毅公司是否退還營業稅或未予裁
    罰，核與本件違章行為之成立，乃屬各自獨立之稅務案件，
    原審就該項與本件無涉之證據未予調查，殊無違背法令之可
    言。再按上訴人於原審主張真毅公司入上訴人代表人甲○
    ○帳戶2000萬元左右金額，係柯任安私人借予甲○○之款項
    云云，並舉甲○○借款之本票影本3紙為證，然查上訴人所
    舉本票之發票日分別為85年6月19日、85年9月12日、85年10
    月2日，其金額依序為1,500,000元、13,700,000元、5,800,
    000元；核與原審認定真毅公司至甲○○帳戶之日期及金
    額，不相合，上訴人該項主張既與事實不符，原審未命柯
    任安提出本票原本，逕認不足採取，要與行政訴訟法第133
    條、第166條、第167條之規定尚無違背。原審就上訴人上開
    主張雖有漏未指駁或理由有欠詳盡，惟均不影響判決之結果
    ，上訴論旨猶執前詞，指摘原判決違誤，為無理由，應予駁
    回。
據上論結，本件上訴為無理由，爰依行政訴訟法第255條第1項、
第98條第3項前段，判決如主文。
中    華    民    國    94    年    4    月    14     日
                  第三庭審判長法  官　廖　政　雄
                              法  官　林　清　祥
                              法  官　鍾　耀　光
                              法  官　姜　仁　脩
                              法  官　胡  國  棟
以  上  正  本  證  明  與  原  本  無  異
中    華    民    國    94    年    4    月    15     日
　　　　　　　　　　　　　　　書記官　張　雅　琴
